【裁判字號】    97,執消債更,192
【裁判日期】    980506
【裁判案由】    更生事件
【裁判全文】
臺灣屏東地方法院民事裁定         97年度執消債更字第192號
聲  請  人
即債務人    丁○○
相  對  人
即債權人    玉山商業銀行
法定代理人  庚○○
相  對  人
即債權人    萬泰商業銀行
法定代理人  丙○○
相  對  人
即債權人    新加坡商星展銀行股份有限公司
法定代理人  己○○
相  對  人
即債權人    遠東國際商業銀行股份有限公司
法定代理人  戊○○
相  對  人
即債權人    臺灣新光商業銀行股份有限公司
法定代理人  乙○○
相  對  人
即債權人    華南商業銀行股份有限公司
法定代理人  甲○○
相  對  人
即債權人    台新國際商業銀行股份有限公司
法定代理人  辛○○
上列當事人聲請消費者債務清理事件，本院裁定如下：
    主  文
債務人所提如附件所示之更生方案應予認可。
債務人在未依更生條件全部履行完畢前，其生活程度應為如後之
限制：（一）除係維持生計所必要者外，不得購買單價1 萬元以
上之動產，並不得有奢靡浪費之消費活動。（二）禁止為賭博、
投機行為、搭乘高鐵、飛行器、出國旅遊或遊學及四星級以上飯
店之住宿或美容醫療等行為，非緊急必要，不得搭乘計程車。（
三）不得買賣不動產，且不得為金錢借貸或投資金融商品（如股
票、基金等）。
    理  由
一、按債務人有薪資、執行業務所得或其他固定收入，法院認更
    生方案之條件公允者，得不經債權人會議可決，逕依債務人
    之聲請或依職權以裁定認可更生方案；法院為認可之裁定時
    ，因更生方案履行之必要，對於債務人在未依更生條件全部
    履行完畢前之生活程度，得為相當之限制，消費者債務清理
    條例第64條第1 項、第62條第2 項分別定有明文。
二、經查：本件債務人聲請更生，前經本院裁定開始更生程序在
    案，有上開裁定一份在卷可參，又債務人任職於私立長生老
    人養護中心，有固定之薪資收入，平均每月約新台幣（下同
    ）22,000元，業據其提出財產及收入狀況說明書、財政部臺
    灣省南區國稅局95、96年度綜合所得稅各類所得資料清單、
    97年1 月至9 月薪資袋、勞工保險卡各一份在卷足憑。再觀
    諸債務人所提如附件所示之更生方案，其條件：分8 年清償
    ，每月給付5,000 元，清償總額計480,000 元，清償成數為
    無擔保及無優先債權總額之54.80%。本院參酌債務人已無可
    供換價之資產，其父親柯易飛（34年2 月11日生）、母親楊
    來金（34年3 月30日生），均64歲，年紀已大，母親並有右
    膝關節炎、高血壓等病，曾於96年3 月16日在高雄長庚醫院
    接受人工膝關節置換手術、97年3 月13日左腳第三、四、五
    蹠骨、頸骨骨折、左小趾骨基部骨折，不良於行，由債務人
    及姐姐柯秀珍二人共同扶養（其父母育有債務人姊妹二人）
    ，債務人因工作而需就近於工作地租屋，每月生活費另需支
    付房租4,500 元等情，有財政部臺灣省南區國稅局財產歸屬
    資料清單、債務人財產及收入狀況報告書、戶籍謄本、診斷
    證明書、房屋租賃契約書、96年1 月至97年4 月房屋租金收
    據各一份附卷足憑。揆之債務人平均每月收入22,000元，考
    量債務人父母年紀已大，陳報每人每月領有津貼各3,000 元
    ，嗣與姐姐分攤父母親之撫養費，而由債務人分攤父母親二
    人之扶養費為6,000 元，是債務人每月收入22,000元扣除每
    月還款金額5,000 元及父母親之扶養費6,000 元，即預留供
    其每月生活之必要費用為11,000元，扣除租屋費用4,500 元
    後供膳食、交通、通訊、雜支等費用僅6,500 元，參酌債務
    人住居之台灣省屏東縣依內政部社會司公佈之98年度每人每
    月最低生活費9,829 元之標準等情，所預留之生活費及父母
    親之扶養費，應屬合理，其更生方案核屬公允、適當、可行
    ，且債務人並無同條例第64條第2 項所定不得認可之消極事
    由存在，故不經債權人會議可決，予以認可該更生方案。
三、債權人陳述意見則以：（一）還款成數過低，有損公司及股
    東大眾權益，債務人每月生活支出應再縮減，提高每月還款
    金額。（二）債務人現年30歲，正值壯年，依勞動基準法所
    定勞工強制退休年齡65歲計算，應還有35年之工作能力，若
    再與銀行按「個別協商一致性方案」協商，給予180 期0%利
    率方式清償，則每月還款金額約4,883 元，並無不能全部清
    償之情事。（三）債務人93年6 月21日向華南銀行聲請現金
    卡，該卡雖屬消費性貸款產品，惟為隨借隨還、機動計息供
    持卡人使用，債務人尚無全數領出之必要，債務人不知節制
    ，93年11月11日聲請調高額度為6 萬元，94年間已積欠不少
    債務，又向遠東銀行申請代償業務，仍不知開源節流求減省
    ，竟又繼續闊舉已受代償之借款，如今無法還款卻轉嫁全體
    債權人負擔損失，顯有浪費、賭博或其他投機行為，致財產
    顯然減少或負擔過重之債務等不免責事由，更生方案應不予
    認可等語。惟查：
  （一）揆之消費者債務清理條例之目的，除保障債權人集團性
        滿足之最大化及公平化外，並為賦與債務人重建復甦其
        經濟生活之機會。故消費者債務清理程序制度之構築首
        需強調生活再建及破綻預防，提高債務人工作意願並改
        善其生活習慣，使能重新出發，從而保障其生存權，並
        促進其義務遂行能力，儘可能永續性回復信用。是若還
        款額度逾越其所能負擔之極限過大，債務人勢必無法清
        償，終至喪失其還債之意願，則債權人反之能實際受償
        的金額勢必大幅降低，因而蒙受實際不利益。本件債務
        人每月收入用以攤還各債權人之還款金額及扣除給父母
        親之扶養費後所預留之生活必要費用為11,000元等情已
        如前述，斟酌債務人因離鄉工作，需租屋以供棲身，支
        出每月房租4,500 元後，僅餘6,500 元供膳食、交通、
        通訊、雜支等，參酌政府所公告之其住居所每人每月最
        低生活費標準9,829 元計算，僅足以維持基本生活之需
        求而已，應屬合理，故考量其還款能力及所提更生條件
        尚屬允當、可行。
  （二）按消費者債務清理條例第53條第2 項第3 款既已明定更
        生條件最終清償期自認可更生方案裁定確定之翌日起不
        得逾六年，但有特別情事者，得延長為八年。此項規定
        係為避免程序之長期化對債權人及債務人雙方造成過大
        之負擔，及考慮債務人清償能力負荷量所作之限制，故
        縱有特別情事，亦僅能延長至八年，債務人既已裁定准
        許更生，清償年限自應受上開年限之限制，以期其經濟
        上有重建復甦之機會。
  （三）消費者債務清理條例為立法院三讀通過之法律，對於依
        據條例聲請更生之資格、條件及程序均有明文規定，債
        務人既已裁定准許更生，即應依據程序審究其清償能力
        、更生方案是否公允、可行，債權人若依清算程序實際
        得受償之額度等情以資判斷是否應給予認可，何況債權
        銀行核給債務人現金卡、信用卡許其預借現金、刷卡消
        費時，當然係因有手續費、利息等利潤可圖，亦屬商品
        行為，且應已評估過債務人之財務及信用狀況與所冒債
        務人可能無力清償等風險，債務人持續貸款或擴張其他
        銀行債務，其財務觀念容有不當，卻要難據此而認為債
        務人積欠債務之行為係屬浪費、賭博或其他投機行為，
        且消費者債務清理條例所賦與債務人更生之目的，係在
        重建其經濟生活，保障其生存權，是債權人前揭理由主
        張不應准其更生，與上開條例之立法目的有違，應不可
        採。
四、綜上所述，債務人有固定收入，其更生方案之條件公允，且
    無不得認可之消極事由，揆諸消費者債務清理條例之立法目
    的，保障債權人公平受償，謀求消費者經濟生活之更生機會
    及社會經濟健全發展，故不經債權人會議可決，予以認可該
    更生方案。另為促使債務人履行更生方案，並教育其合理消
    費觀念，並依上開規定，就債務人在未依更生條件全部履行
    完畢前之生活程度，應為相當之限制。
五、爰依消費者債務清理條例第64條第1 項、第62條第2 項規定
    ，裁定如主文。
中    華    民    國    98    年    5     月    6     日
                民事執行處  司法事務官  蘇聰藝
上為正本係照原本作成
如不服本裁定，應於裁定正本送達後10日內，以書狀向本院司法
事務官提出異議。
中    華    民    國    98    年    5     月    6     日
                            書  記  官  張文俊

司法院資訊處製作；財團法人民間司法改革基金會備份。
